【裁判字號】    97,上易,167
【裁判日期】    970401
【裁判案由】    竊盜
【裁判全文】
臺灣高等法院臺南分院刑事判決         97年度上易字第167號
上  訴  人  臺灣臺南地方法院檢察署檢察官
上  訴  人
即  被  告  甲○○
上列上訴人因被告竊盜案件，不服臺灣臺南地方法院96年易字第
1634號，中華民國97年2月1日第一審判決，提起上訴，本院裁定
如下：
    主  文
上訴駁回。
    理  由
一、按刑事訴訟法第三百六十一條、第三百六十七條規定，不服
    地方法院之第一審判決而提起上訴者，應提出上訴書狀，並
    敘述具體理由，為上訴必備之程式；其所提出之書狀未敘述
    上訴理由，或僅曾以言詞陳述上訴理由者，均應於上訴期間
    屆滿後二十日內補提理由書於第一審法院。第一審法院經形
    式審查，認逾期未補提上訴理由者，應定期間先命補正；逾
    期未補正者，為上訴不合法律上之程式，應以裁定駁回。倘
    已提出上訴理由，但所提非屬具體理由者，則由第二審法院
    以上訴不合法律上之程式，判決駁回。而所謂具體理由，必
    係依據卷內既有訴訟資料或提出新事證，指摘或表明第一審
    判決有何採證認事、用法或量刑等足以影響判決本旨之不當
    或違法，而構成應予撤銷之具體事由，始克當之（例如：依
    憑證據法則具體指出所採證據何以不具證據能力，或依憑卷
    證資料，明確指出所為證據證明力之判斷如何違背經驗、論
    理法則）；倘僅泛言原判決認定事實錯誤、違背法令、量刑
    失之過重或輕縱，而未依上揭意旨指出具體事由，或形式上
    雖已指出具體事由，然該事由縱使屬實，亦不足以認為原判
    決有何不當或違法者（例如：對不具有調查必要性之證據，
    法院未依聲請調查亦未說明理由，或援用證據不當，但除去
    該證據仍應為同一事實之認定），皆難謂係具體理由，均應
    認其上訴為違背法律上之程式。又法院不得就未經起訴之犯
    罪審判，刑事訴訟法第二百六十八條定有明文。犯罪事實是
    否已起訴，應以檢察官起訴書犯罪事實欄記載為準，苟起訴
    書犯罪事實欄未記載之犯罪事實，不得認為已起訴，除與起
    訴論罪部分有單純一罪或裁判上一罪之關係，為起訴效力所
    及，應併予審判者外，未經起訴之犯罪事實不得予以審判，
    否則，即有未受請求之事項予以判決之違法。
二、檢察官上訴意旨略以：(一)被告於民國九十六年十一月九日行
    竊經查獲時，原以在其所駕駛之自小貨車上發現之沈香粉為
    四十袋（每袋重六十七台斤）、立香十二袋，警詢筆錄製作
    完成後，再經清點，發現沈香粉實係四十九袋，因筆錄已製
    作完成且查獲贓物全數由被害人領回，故筆錄未再更改，然
    被告該次行竊所得財物總價應為新台幣（下同）五十二萬六
    千元，而非原判決所認定之四十三萬六千元。(二)於九十六年
    十一月九日經警在被告住處搜索扣得其於同年九月下旬某日
    竊得之沈香粉二小包、小貢箱二箱，其中小貢香每箱重四十
    台斤，二箱共重八十台斤，非如原判決所認定之二箱共重四
    十台斤。(三)民眾張育誠向警報稱曾於九十六年十月初遇被告
    駕駛一部深藍色轎車載一男子，與另一騎機車之男子共同探
    路準備行竊，因張育誠在被害人工廠內而未下手，嗣被害人
    於同年月二十四日發現辦公室及倉庫內之貢香、立香、淨香
    粉等物被竊，損失二百八十二萬元，現場留有共犯之衣物一
    件。經報警於九十六年十一月九日查獲再次前往被害人倉庫
    行竊之被告，扣得如上(一)所述之物。同日在被告住處查獲如
    上(二)所述之物，是在被告住處查獲之物，應係被告於九十六
    年十月中旬某日至被害人倉庫行竊所得，犯罪時間並非原判
    決所認定之九十六年九月下旬某日。該次現場留有共犯衣物
    ，被告於九十六年十一月九日經查獲後亦曾向警表示係朋友
    唆使行竊，該次應有二人以上共犯。(四)被告未與告訴人和解
    ，量刑過輕。
三、被告甲○○上訴意旨略以：被告家中有兩名幼子全賴被告撫
    育，爰依法提起上訴，請准撤銷原判決云云。
四、原判決略以：被告甲○○基於意圖為自己不法之所有之竊盜
    犯意，分別於：(1)於九十六年九月下旬某日中午十一時許，
    駕駛車牌號碼YJ－一八六九號自用小客車，至乙○○、丙○
    ○所有位於臺南縣關廟鄉○○路○段五０六號未上鎖之倉庫
    內（無故侵入建築物部分未據告訴），徒手竊取渠二人所有
    之沈香粉二包（各重三十二台斤、三十台斤）、小貢香二箱
    （共重四十台斤，合計約二萬二千元），得手上再以上開自
    小客車載運離去。(2)同年十一月九日凌晨零時五十分許，駕
    駛車牌號碼TL－四二三二號自小貨車，再度前往上開倉庫內
    （無故侵入建築物部分未據告訴），徒手竊取渠二人所有之
    沈香粉四十包（每包重六十七台斤）、立香十二箱（每箱重
    四十台斤，合計四十三萬六千元），得手後欲駕駛前開自小
    貨車離去之際，經警察覺有異而加以攔檢，始查悉上情，並
    扣得所竊得之上開沈香粉、立香，繼經得甲○○同意後，至
    位於臺南縣龍崎鄉土崎村礁坑子十八號之二住處搜索，扣得
    其於前開(1)所竊得之沈香粉二包及小貢香二箱等物，且認被
    告前後二次行為，顯非基於單一犯罪決意所為，判處被告上
    開二次竊盜犯行，各處有期徒刑三月、五月，應執行有期徒
    刑七月。
五、本件檢察官及被告上訴，均無具體理由：
(一)檢察官部分：
  (一)檢察官上訴意旨雖謂：被告竊取被害人乙○○、丙○○所有
    之沈香粉應為四十九袋、所得財物總價應為五十二萬六千元
    等語，惟因筆錄已製作完成且查獲贓物全數由被害人領回，
    故筆錄未再更改，然被告該次行竊所得財物總價應為五十二
    萬六千元，而非原判決所認定之四十三萬六千元。惟依卷證
    所示，除被害人乙○○於警詢證述：經清點，竊嫌記竊得沈
    香粉四十包（每包六十七台斤）、立香十二件（每件四十台
    斤）等語（見警卷第十一頁）、及被害人乙○○九十六年十
    一月九日具領之贓物認領保管單（見警卷第二十六頁）其上
    記載之沈香粉四十包外（見警卷第二十六頁），遍查全卷，
    均尚無其他事證，足以佐證被告竊取被害人所有之沈香粉應
    為四十九袋，而非原判決所認之四十袋，此部分顯未就卷證
    資料，以原審有何採證違法具體指摘。
  (二)原判決依憑告訴人乙○○之指訴，被告於警詢、偵訊，及於
    原審審理時之供述（見警卷第六至九頁、偵查卷第七至八頁
    、原審卷第十九、二十四至二十五頁），並有贓物認領保管
    單二紙、臺南縣警察局歸仁分局搜索扣押筆錄、扣押物品目
    錄表、現場照片十二幀附卷可佐（見警卷第二十至三十三頁
    ），及其他調查證據取捨之結果（見原判決理由二），認定
    被告確有本件二次竊盜之行為，予以分論併罰，其證據之取
    捨及證明力之判斷於法均無不合，亦無判決理由矛盾及不備
    之違誤。至被告所犯之第一次竊盜行為，所竊得之小貢香每
    箱重四十台斤，二箱共重八十台斤，原判決誤寫為：沈香粉
    二包（各重三十二台斤、三十台斤）、小貢香二箱（共重「
    四十台斤」）【合計約新台幣二萬二千元】。經核，據告訴
    人乙○○於警詢時供稱「沈香粉每包價值一萬元、小貢香一
    箱價值六千元，總共損失二萬二千元」等語（見警卷第十四
    頁），原判決事實一(一)有關上開部分顯係誤載，固應指正，
    惟無礙被告竊盜犯罪事實之認定，亦對被告之科刑不生影響
    。
  (三)至檢察官上訴謂：被告亦曾於九十六年十月中旬某日，竊取
    被害人所有之貢香、立香、淨香粉等物，損失二百八十二萬
    元，故被告犯罪時間應為九十六年十月中旬某日，而非原判
    決所認之九十六年九月下旬某日，且該次竊盜行為應有二人
    以上之共犯云云。本件起訴書確記載：被告甲○○之犯罪時
    間係：(1)九十六年九月下旬某日中午十一時許、(2)九十六年
    十一月九日凌晨零時五十分許，是檢察官上訴論指另謂被告
    亦曾於九十六年十月中旬某日，與另一姓名不詳人士共同竊
    盜云云，自非本件起訴效力之所及，檢察官復未就被告於九
    十六年十月中旬某日之竊盜犯罪事實追加起訴，原判決依憑
    被告於警詢及偵、審中之自白、贓物認領保管單、臺南縣警
    察局歸仁分局搜索扣押筆錄、扣押物品目錄表等事證，予以
    綜合判斷，認被告有於九十六年九月下旬某日中午十一時許
    ，及於九十六年十一月九日凌晨零時五十分許為二次竊盜犯
    行，並認被告先後二次竊盜犯行，均在九十五年七月一日刑
    法第五十六條連續犯規定刪除施行之後，其二次犯行犯意各
    別，應分論併罰，而於法定刑內量處其刑，已詳其所憑證
    據及認定之理由，所為論斷均有卷存證據資料可資覆按。故
    檢察官依被害人具狀請求上訴所指被告於九十六年十月中旬
    某日與另一不詳人士共同竊盜犯行，既與本件竊盜犯行非屬
    同一犯罪事實，且起訴時及審判中均未為陳明原起訴被告於
    九十六年九月下旬某日中午十一時許之竊盜犯行，係九十六
    年十月中旬與另一不詳人士共同竊盜犯行情事，而於上訴時
    未憑卷內證據為之指摘，自屬空泛而非具體上訴理由。
  (四)又檢察官上訴意旨另謂：原審未審酌被告未與告訴人和解，
    認原判決量刑不當云云。惟查：量刑輕重，係屬事實審法院
    得依職權自由裁量之事項，原審就被告所為竊盜犯行，已就
    檢察官上訴所指情事，斟酌刑法第五十七條各款所列情狀而
    未逾越法定刑度，不得遽指有何違法之處。
(二)被告部分：上訴人雖於九十七年二月二十七日提起第二審上
    訴，並於同年三月六日補具上訴理由狀，惟其雖提出書狀敘
    述上訴理由略以：被告家中有兩名幼子全賴被告撫育，如入
    監服刑，小孩不知如何照顧，請求給予自新機會云云，但就
    第一審判決究有何具體事由，致判決不當或違法，並無一語
    涉及，自非屬得上訴第二審之具體理由。
六、綜上檢察官及被告雖對原審判決不服提起上訴，惟其上訴理
    由並未具體指摘原判決關於採證認定事實、適用法律及量刑
    等事項，究竟有何違法或不當之情形，僅對原審判決憑空任
    意指摘，其上訴理由，顯非具體，揆諸上開說明，其上訴顯
    不符法定上訴程式，爰不經言詞辯論逕予駁回。
據上論斷，應依刑事訴訟法第三百六十七條前段、第三百七十二
條，判決如主文。
中    華    民    國    97    年    4    月     1    日
                  刑事第三庭  審判長法  官  陳義仲
                                    法  官  宋明蒼
                                    法  官  蘇清水
以上正本證明與原本無異。
不得上訴。
                                    書記官  陳嘉琍
中    華    民    國    97    年    4     月    1     日


司法院資訊處製作；財團法人民間司法改革基金會備份。
